臺灣高等法院民事判決　九十二年度上字第八八九號
　　上　訴　人　乙○○即詩威特.
　　被　上訴人　甲○○○
　　訴訟代理人　顏光嵐律師
　　　　　　　　陶秋菊律師
右當事人間請求排除侵害事件，上訴人對於中華民國九十二年四月三十日臺灣桃園地
方法院九十一年度訴字第二二五六號第一審判決提起上訴，經本院於九十二年十二月
三十一日言詞辯論終結，判決如左：
    主    文
上訴駁回。
第二審訴訟費用由上訴人負擔。
    事    實
甲、上訴人方面：
壹、聲明：
一、原判決廢棄。
二、駁回被上訴人在第一審之訴。
貳、陳述：除與原判決記載相同者外，補稱：
一、上訴人與被上訴人確實有於八十一年八月八日簽立加盟合約書，當時係由被上訴
    人北區經理王淑華持加盟合約書一式二份給上訴人簽署，嗣王淑華告以須拿回公
    司給被上訴人簽署蓋章後，再交付一份給上訴人，惟被上訴人並未依約交付合約
    書，故上訴人無法提出加盟合約書。
二、被上訴人已向上訴人收取加盟權利金三十萬元，因合約並未定有期限，且權利金
    被上訴人亦未退還上訴人，上訴人始於八十一年十二月一日申請登記詩威特護膚
    美容店。
三、上訴人之民權店加盟時，被上訴人之加盟店三峽店王興英、八德店楊雅嵐及大溪
    店簡麗鳳均有參與開幕活動，可證上訴人與被上訴人確有加盟關係，被上訴人稱
    不認識上訴人，顯非實在。
四、被上訴人北區經理王淑華於簽約時，曾保證提供駐店美容師及長期技術輔導，惟
    上訴人已投資近百萬元申請詩威特護膚美容店之商號，仍未獲丙級駐店美容師之
    支援，只得經營另類商品而未銷售化粧品；況被上訴人之「全新詩威特」與「新
    詩威特」服務標章為五個字或四個字，上訴人之「詩威特」則為三個字，並無使
    人混淆之虞，故上訴人並無侵害行為。
參、證據：除援用第一審所提證據外，補提營利事業登記證一份為證，並聲請訊問證
    人楊雅嵐、簡麗鳳、王淑華等人。
乙、被上訴人方面：
壹、聲明：
一、上訴人之上訴駁回。
二、第一、二審訴訟費用由上訴人負擔。
貳、陳述：除與原判決記載相同者外，補稱：
一、被上訴人以系爭商標或標章從事美容護膚業並販賣相關美容商品達十餘年之久，
    於美容業界信譽卓著，頗富盛名，惟於九十一年間，位於桃園縣市，經授權得合
    法使用上揭詩威特商標之多數加盟店，竟遭上訴人以該等店家侵害其「詩威特美
    容護膚店」名稱為由，而提起詐欺、偽造文書罪等告訴，上訴人甚而數度至被上
    訴人總公司騷擾滋事，實令被上訴人及該等店家深感莫名而不勝其擾。
二、上訴人擷取系爭商標中「詩威特」之文字，作為自己所經營之商號，即「詩威特
    護膚美容店」名稱之特取部分，被上訴人為維權益，特於九十一年十月二十一日
    函文予上訴人，請求上訴人即刻停止使用詩威特美容護膚店之名稱，惟上訴人於
    收文後仍繼續非法使用該商號名稱迄今，實已侵害被上訴人之商標專用權。
三、上訴人雖一再辯稱詩威特並未提供美容師與上訴人，及上訴人有繳付三十萬元權
    利金予被上訴人等語，然詩威特美容機構（下稱詩威特）並無提供美容師予加盟
    者之義務，且加盟者亦無須給付上訴人所稱之權利金三十萬元；縱加盟者與詩威
    特簽立加盟契約，惟詩威特亦從未授權加盟者得以「詩威特」作為加盟店商號之
    登記，僅係加盟後得購買詩威特產品而已。上開各節，均有證人即加盟詩威特長
    達十餘年之合法加盟店長楊雅嵐、簡麗鳳等人之證詞可稽。
四、觀諸被上證五被上訴人與上訴人間之案件彙整表可知，上訴人四處興訟，主動提
    出告訴及自訴，實亟欲藉此違法登記「詩威特美容護膚店」之商號以牟取不法利
    益並損害詩威特之商譽；又上訴人除此等訴訟外，亦屢至被上訴人之總公司或加
    盟店中騷擾滋事，凡此均令被上訴人及所有合法之加盟店不勝其擾。是上訴人有
    商標法第六十五條惡意使用他人商標中之文字，作為自己商號名稱特取部分之惡
    意，被上訴人自得依商標法第六十一條請求排除侵害。
五、上訴人惡意使用系爭商標及服務標章之事證：
(一)、上訴人於八十一年加盟詩威特時即知悉「詩威特及圖」乃係詩威特業已取得商
      標及服務標章專用權之事實。
(二)、上訴人加盟詩威特時間短暫，不到一年，嗣後即未再加盟。
(三)、上訴人迄未能證明渠以「詩威特」名稱為商號登記時曾獲被上訴人之授權。
(四)、上訴人辯稱詩威特違反提供美容師之義務、收取權利金等語，均有證人證稱渠
      所言不實，不足採信。
(五)、上訴人業於桃園地方法院檢察署九十一年他字第二七００號案件，於九十一年
      十二月十二日偵訊時自承「（問：你經營詩威特護膚美容店？）民國八十一年
      起做美容。八十九年或九十年增加化妝品之批發及零售。」、「（問：經營內
      容？）我自營，沒有請人。我是做氣功療法與一般較不同。我針對臉部，用遠
      紅外線輔佐。」，故上訴人確係經營與詩威特相同或類似之業務。
(六)、上訴人收悉被上訴人寄發之律師函文後，仍續為該商號之使用。
(七)、上訴人先對被上訴人及其他合法之詩威特加盟店等八人提出渠等侵犯「詩威特
      美容護膚店」名稱之刑事告訴，嗣經為不起訴處分後，上訴人除上開八人外再
      附加其餘之加盟店共計達二十餘人為被告，以同一事由再提出自訴，益證上訴
      人確有侵害被上訴人系爭商標之惡意。
(八)、上訴人於桃園縣政府營利事業登記證上所載之名稱仍為「詩威特護膚美容店」
      ，且營業項目部分仍有「美容美髮服務業」乙項。
參、證據：除援用第一審所提證據外，補提上訴人營利事業登記公示資料、刑事偵察
    訊問筆錄摘要、兩造涉訟案件彙整表各一份為證。
    理    由
一、被上訴人起訴主張：伊為「詩威特及圖SWITER」、「全新詩威特」、「新詩威特
    」之商標及服務標章專用權人，並於民國七十九年及八十一年間申請註冊登記。
    上訴人於八十一年十二月一日設立登記之「詩威特護膚美容店」獨資商號，營業
    項目上登記為「化妝品批發業、化妝品零售業、美容美髮服務業（美容）」，不
    僅經營與伊相同之化妝品及美容護膚業，更擷取伊商標及服務標章中「詩威特」
    之文字，作為自己商號名稱中之特取部分，使人誤認為上訴人所販售之商品或提
    供之服務與伊相同，上訴人之行為業已侵害伊之商標及服務標章專用權，爰依商
    標法第六十一條之規定，請求判決如原判決主文所示等語。
二、上訴人對於八十一年十二月一日以「詩威特護膚美容店」之名義開設商號等事實
    並不爭執，惟以：伊所開設之商號屬於第四十四類，而被上訴人開設之公司營業
    項目為第三類，二者並不衝突；伊於八十一年八月八日加盟被上訴人之詩威特美
    容事業機構，並支付加盟權利金新台幣（下同）三十萬元，被上訴人於八十三年
    九月十一日將「詩威特」變更為「全新詩威特」、「新詩威特」，其自行變更商
    標為商號名稱使用，係屬違法；況被上訴人之「全新詩威特」與「新詩威特」服
    務標章為五個字或四個字，伊之「詩威特」則為三個字，並無使人混淆之虞，故
    伊並無侵害行為等語置辯。
三、本件被上訴人起訴主張其先後於七十九年三月一日、八十一年一月十六日及八十
    一年十一月十六日分別取得「詩威特」、「全新詩威特」、「新詩威特」之商標
    及服務標章專用權，專用權期間分別至九十九年二月二十八日、一０一年一月十
    五日及一０一年一月十五日止，而上訴人於八十一年十二月一日以「詩威特護膚
    美容店」之名義向桃園縣政府取得營利事業登記，並於桃園縣桃園市○○里○○
    路一九九號一樓貼示招牌營業等事實，為上訴人所不爭執，並據被上訴人提出商
    標註冊證、營利事業登記公示詳細資料及照片等件為證，堪信被上訴人此部分主
    張為真實。
四、按商標法第五條第一項規定，商標所用之文字、圖形、記號、顏色組合或其聯合
    式，應足以使一般商品購買人認識其為表彰商品之標誌，並得藉以與他人之商品
    相區別。同法第六條第一項規定，本法所稱商標之使用，係指為行銷之目的，將
    商標用於商品或其包裝、容器、標帖、說明書，價目表或其他類似物件上而持有
    、陳列或散布。又商標法第七十二條第一項規定，凡因表彰自己營業上所提供之
    服務，欲專用其標章者，應申請註冊為服務標章。足見，商標乃使用於商品，服
    務標章則使用於商品外之服務行為。本件上訴人所開設之「詩威特護膚美容店」
    登記營業項目為「美容美髮服務業」，此有被上訴人所提之前揭營利事業登記公
    示詳細資料附卷可查，而被上訴人亦無法舉證證明上訴人有何商品使用其商標專
    用權。足見上訴人之營業行為無涉及商品，僅涉及服務行為，故本件應屬於服務
    標章之註冊及保護問題，核先說明。
五、次按「惡意使用他人註冊商標圖樣中之文字，做為自己公司或商號名稱之特取部
    分，經營同一商品或類似商品之業務，經利害關係人請求停止使用，而不停止使
    用者，處一年以下有期徒刑、拘役或科新台幣五萬元以下罰金。」、「商標專用
    權人，對於侵害其商標專用權者，得請求損害賠償，並得請求排除其侵害…有侵
    害之虞者，得請求防止之…商標專用權人依前二項規定為請求時，對於侵害商標
    專用權之物品或從事侵害行為之材料或器具，得請求銷毀或為其他必要之處置。
    」商標法第六十五條、第六十一條定有明文，而所謂侵害，乃第三人不法妨礙商
    標專用權之圓滿行使，而商標專用權人無忍受之義務。侵害須已現實發生，且繼
    續存在。如為過去之侵害，則屬損害賠償之問題。所謂有侵害之虞，係侵害雖未
    發生，就現在既存之危險狀況加以判斷，其商標專用權有被侵害之可能，而有事
    先加以防範之必要，但不以侵害曾一度發生，而有繼續被侵害之虞為必要。又依
    同法第七十七條規定，前揭規定於服務標章準用之。因之，服務標章專用權人對
    於侵害其標章專用權者，得請求損害賠償，並得請求排除侵害；有侵害之虞者，
    得請求防止之。前項服務標章專用權人依前項規定請求時，對於侵害服務標章專
    用權之物品或從事侵害行為之原料或器具得請求銷毀或為其他必要之處置，乃法
    文當然之解釋。經查：本件被上訴人於八十一年一月十六日及八十一年十一月十
    六日以「全新詩威特」、「新詩威特」為服務標章名稱向經濟部中央標準局申請
    註冊，經該局分別以標章註冊號碼第00000000號及第00000000
    號准予申請，營業種類屬修正前商標法施行細則第二十五條第十類，理髮、燙髮
    、染髮、髮型設計、美容業務之服務；髮型設計、美容、化妝等服務，此有前述
    服務標章註冊證附卷可查，故被上訴人分別於該日起取得「全新詩威特」「新詩
    威特」之服務標章專用權。上訴人於八十一年十二月一日始向縣政府申請設立登
    記，其設立登記之時點在於被上訴人取得服務標章權之後，且其商號名稱為「詩
    威特護膚美容店」，內含被上訴人取得服務標章專用權之「詩威特」名稱；營業
    項目及種類亦與被上訴人營業項目美容美髮服務類相同，上訴人之行為顯已侵害
    被上訴人之服務標章專用權。上訴人雖抗辯其於八十一年八月八日與被上訴人簽
    立加盟合約書，當時係由被上訴人北區經理王淑華持加盟合約書一式二份給上訴
    人簽署，嗣王淑華告以須拿回公司給被上訴人簽署蓋章後，再交付一份給上訴人
    ，惟被上訴人並未依約交付合約書，故上訴人無法提出加盟合約書。然被上訴人
    已向上訴人收取加盟權利金三十萬元，伊當然有權使用該服務標章，蓋合約並未
    定有期限，且權利金被上訴人亦未退還上訴人等語。並舉證人楊雅嵐、簡麗鳳、
    王淑華等人為證。經查：證人楊雅嵐、簡麗鳳二人雖均到庭證實上訴人確曾加入
    被上訴人之詩威特國際美容機構之加盟店，上訴人之加盟店開幕時，渠等曾前往
    道賀等情無訛，且有上訴人提出之太平洋日報廣告為憑，被上訴人否認上訴人為
    其詩威特美容機構之加盟店，尚非可採。然上開二證人同時證稱：詩威特雖與加
    盟者簽立加盟契約，但詩威特從未授權加盟者得以「詩威特」作為加盟店商號之
    登記，僅係加盟後得購買詩威特產品，並得懸掛「詩威特加盟店」之招牌而已等
    語，因之，上訴人即使曾參加詩威特國際美容機構之加盟店，亦非當然可以使用
    「詩威特」作為自己商號之名稱並為營業登記，其理甚明。上訴人雖又辯稱：被
    上訴人北區經理王淑華曾向上訴人收取加盟權利金三十萬元，因合約並未定有期
    限，且權利金被上訴人亦未退還上訴人，上訴人始於八十一年十二月一日申請登
    記詩威特護膚美容店云云。惟查證人楊雅嵐、簡麗鳳均證稱被上訴人並未向加盟
    店收取任何權利金，上訴人就伊曾交付被上訴人權利金三十萬元乙節亦無法舉證
    以實說，其上開所辯亦非可採，此外，上訴人亦無法舉證證明其有合法使用被上
    訴人註冊登記之「詩威特」服務標章專用權之權利，其抗辯有權使用等情，自非
    可採。
六、綜上所述，本件上訴人於桃園縣桃園市○○里○○路一九九號一樓以「詩威特護
    膚美容店」之名義貼示招牌對外營業之行為，業已侵害被上訴人之服務標章專用
    權。從而，被上訴人依商標法第七十七條準用第六十一條第一、三項規定之排除
    侵害請求權，訴請上訴人不得使用「詩威特」為其美容護膚店之特取部分，並不
    得以該特取部分向桃園縣政府申辦為其公司名稱之登記，及上訴人應將位於桃園
    縣桃園市○○里○○路一九九號一樓之營業所中印有「詩威特」之招牌予以拆除
    並銷毀，於法有據，應准許之。原審為被上訴人勝訴之判決，核無不合，上訴意
    旨指摘原判決不當，求予廢棄改判，為無理由，應駁回其上訴。
七、兩造其餘攻擊防禦，對於本件判決之結果並無影響，無庸逐一審究。又上訴人請
    求傳訊王淑華乙節，因該證人之待證事實，業據楊雅嵐、簡麗鳳證述明確，亦無
    傳訊必要，均併予敘明。
八、據上論結：本件上訴人之上訴為無理由，依法判決如主文。
中　　　華　　　民　　　國　　九十三　　年　　　一　　　月　　 十四 　　日
                              民事第十四庭
                                  審判長法  官  張  宗  權
                          　　　　　　　法  官　陳  忠  行
   　　　　　　　                       法  官  陳  永  昌
正本係照原本作成。
不得上訴。
中　　　華　　　民　　　國　　九十三　　年　　　一　　　月　　 十六 　　日
　　　　　　　　　　　　　　　　　　　　書記官  劉  美  垣
